臺灣高等法院刑事判決　　　　　　　　　　　　九十年度重上更(三)字第二０一號
　　上　訴　人
　　即　被　告　乙○○
　　選任辯護人　趙國生
　　　　　　　　連復淇
右上訴人因傷害致死等案件，不服臺灣板橋地方法院八十五年度訴緝字第一七六號，
中華民國八十五年十一月五日第一審判決（起訴案號：臺灣板橋地方法院檢察署八十
三年度偵字第一八六七六、二０三七０號）提起上訴，經判決後由最高法院第三次發
回更審，本院判決如左：
    主    文
原判決關於傷害致人於死部分及定執行刑部分均撤銷。
乙○○共同傷害人之身體，因而致人於死，累犯，處有期徒刑捌年。
    事    實
一、乙○○前曾有殺人、違反槍砲彈藥刀械管制條例、麻醉藥品管理條例等前科，最
    近一次因違反槍砲彈藥刀械管制條例案件，經臺灣臺北地方法院於民國（下同）
    八十年八月十六日判處有期徒刑一年二月確定，指揮書執畢日期為八十二年五月
三十一日，於八十二年三月二十日因縮短刑期假釋出監執行完畢，猶不知悔改。
    緣丁○○、癸○○、辛○○（均另案審理）自八十二年間起，在臺北市○○○路
    二０七號合資開設「一元汽車貸款公司」（下稱一元公司），經營高利貸放款業
    務，並僱請戊○○、庚○○（均另案審理）、乙○○及壬○○（另案審理），擔
    任公司職員負責收取帳款等業務，由癸○○、丁○○、辛○○負責資金之提供，
    戊○○、乙○○、壬○○、庚○○，負責與借款客戶接洽、催討債務等工作。並
    於八十三年九月間，明知李振福需款殷急，乃乘李振福之急迫，在臺北市○○街
    一七０巷八之二號三樓，貸予李振福新台幣(下同)一百二十萬元；渠等並均以此
    為業，賴以維生（被告常業重利罪部分業經最高法院八十七年度台上字第三九六
    一號判決有罪確定）。
二、丁○○、癸○○、辛○○於八十三年十一月五日，因李振福借款時所交付予渠等
    之支票經提示後遭退票而未獲付款，李振福復遲未出面解決，為逼使李振福出面
    還清借款，即與戊○○、乙○○、壬○○、庚○○等人共謀，共同出於妨害自由
    之犯意聯絡，於同日中午，先由戊○○與庚○○至臺北縣蘆洲鄉○○路一三二號
    七樓李振福住處，欲找李振福索還債務，因李振福不在，二人即先行離開，於下
    午六、七時許，庚○○又與乙○○及壬○○至上開李振福住處，一進門即詢問李
    振福僱用之員工辛志文、李振福是否在家，經辛志文答以李振福並未在家後，乙○○、壬○○、庚○○即翻箱倒櫃，並聲稱如發現李振福即給他死，藉此脅迫辛
    志文不讓其離去而妨害辛志文行使權利，嗣丁○○、癸○○、辛○○、戊○○亦
    陸續至李振福家中等候，至晚間十時許，李振福之妻丙○○○自外用餐返回家中
    ，亦遭丁○○、乙○○、壬○○、庚○○、辛○○、癸○○、戊○○等人以上開
    同對辛志文脅迫之方式，妨害其行使權利，不准丙○○○離去與上廁所（被告此
    部分強制罪犯行經本院以八十六年度上訴字第四七０號判決有罪確定）。至晚間
    十一、十二時許，癸○○、壬○○、乙○○、戊○○等候李振福不到，即打電話
    予李振福之電話秘書，虛構李振福之兒子出車禍，在亞東醫院急診室之情事，請
    電話秘書通知李振福趕至亞東醫院，乙○○、壬○○二人並先離開李振福住處，
    並隨時以電話與癸○○連絡，旋丁○○、庚○○、辛○○、癸○○、戊○○等人
    亦陸續離開李振福住處。李振福原與女友劉金蓮（嗣更名為劉家伶）在臺北縣板
    橋市大老二啤酒屋吃宵夜，經電話祕書告知後，即前往亞東醫院。而戊○○於離
    去李振福宅後借得乙○○之父吳方勳所有自用小客車，旋與壬○○連絡且載壬○○前往亞東醫院查看，並隨時以行動電話與癸○○、乙○○保持連絡，適李振福
    到達亞東醫院，惟在醫院遍尋不獲其子，正覺可疑時，壬○○上前攔住李振福之
    去路並以手按住李振福之肩膀，並與戊○○強拉李振福坐上車號ＧＲ－二九八八
    號乙○○之父吳方勳所有之自用小客車，非法剝奪李振福行動自由。戊○○（傷
    害致死部分經判處有期徒刑六年確定）及壬○○（傷害致死部分經判處有期徒刑
    八年六月確定）找到李振福後，即與事前同謀之癸○○（傷害致死部分經判處有
    期徒刑八年確定）、乙○○連繫，約同在臺北市○○街、大理街附近之水門會合
    ，並在該處向李振福催討積欠之債務，乙○○、壬○○、癸○○、戊○○為達索
    債之目的，於客觀上應預見其若以棒球鋁棒及拳頭毆打李振福之左顳部、上唇部
    、肩部、背部及四肢有可能導致死亡之結果，竟仍基於普通傷害之犯意連絡，由
    壬○○持乙○○所有之棒球鋁棒一支，乙○○、癸○○、戊○○以拳頭朝李振福
    之左顳部、上唇部、肩部、背部及四肢部位加以毆打，乃因出手過重，而有違其
    僅在傷害之意思竟導致李振福因上唇部﹑肩部、背部及肢體多處撞傷及棒擊傷，
    引起神經性休克導致心臟缺氧、急性心肌梗塞，雖經癸○○、戊○○緊急送至臺
    北市中興橋下之中興醫院急救，仍於八十三年十一月六日上午五時二十分不治死
    亡。嗣戊○○於八十三年十一月七日上午犯罪未發覺前，向臺北縣警察局板橋分
    局自首接受審判，乙○○則逃逸經原審通緝到案。
三、案經臺灣板橋地方法院檢察署檢察官相驗後簽分及臺北縣警察局報請同署檢察官
    偵查起訴。
    理    由
一、訊據上訴人即被告乙○○矢口否認有打電話予李振福之電話秘書，虛構其兒子出
    車禍騙李振福前往亞東醫院，且亦未妨害李振福行動自由及在臺北市○○街、長
    順街附近之水門以球棒毆打李振福之事實，辯稱伊係於八十三年十一月六日晚上
    零時左右（即前開案發時間）與伊女友及庚○○夫妻（妻杜蕾）在中和市嘉福保
    齡球館打保齡球，壬○○約一點多才來，伊至凌晨四時多前均未離開，伊不可能
    至案發地點毆打李振福，此有同案被告庚○○可作證說明；另在亞東醫院係戊○○及壬○○將李振福強拉坐上車號ＧＲ－二九八八號自用小客車，之後並未連繫
    與被告相約在臺北市○○街、大理街附近之水門會合，在該處向李振福催討債務
    ；且壬○○於另案亦供稱在水門毆打李振福僅其與戊○○在場，癸○○、乙○○
    未在場；又戊○○、癸○○於偵查及原審雖曾供承被告乙○○有參與毆傷李振福
    ，惟上開不利於被告之供述，業於原審另供稱係為求脫罪，而不利於被告之說詞
    ，實具有重大瑕疵，不得採為被告有罪之證據云云。
二、惟查：（一）同案被告癸○○、戊○○如何於八十三年十一月五日深夜前往臺北
    縣蘆洲鄉○○路一三二號七樓找李振福討債久候未著，即由壬○○、乙○○利用
    電話秘書藉詞李振福兒子出車禍在亞東醫院急診室，誑騙李振福趕至亞東醫院，
    而乙○○、壬○○先行離開，並隨時以電話連絡，不久癸○○、戊○○亦隨後離
    開李振福住宅等情，業據證人辛志文、丙○○○於偵查中指證綦詳（詳見相驗卷
    第十三頁、第十四頁背面、偵一八六七六號卷第廿二頁背面、板橋分局八十三年
    十一月七日丙○○○筆錄），而被告當時確有前往李振福家中，此由證人辛志文
    、丙○○○之證述及同案被告戊○○、癸○○之供述互核均屬一致，顯見被告當
    時確有前往李振福之住處之事實當屬無疑。而被害人李振福於被誘騙至板橋亞東
    醫院後，同案被告戊○○曾與壬○○一同趕至亞東醫院由同案被告壬○○強拉李
    振福，戊○○持棒球棒脅迫李振福搭乘被告乙○○之父所有之ＧＲ－二九八八號
    自用小客車，二人共同挾持李振福前往臺北市○○街、大理街附近水門之事實，
    業據戊○○於偵審中坦承不諱（八十八年偵字第一八六七六號卷第三、四頁、第
    四十頁、八十四年訴字第五六一號卷第一０六頁、八十五年上訴字第一七二九號
    卷第五三頁反面）。復據證人劉金蓮當庭指認明確（一八六七六號偵查卷第廿六
    頁、廿六頁背面、第九十四頁、第一九七頁、五六一號卷第一三三頁），同案被
    告癸○○於偵查中亦不諱言於得知李振福之行蹤後即與戊○○離開李振福住宅，
    當時在臺北市○○街尾水門的人有乙○○、戊○○及壬○○（一八六七六號偵查
    卷第八六頁背面）等情。（二）同案被告戊○○供稱將被害人李振福載往水門後
    曾參與毆打李振福（同上偵查卷第五頁、第四十頁背面、五六一號卷第一０六頁
    背面）。又被害人李振福於被送至中興醫院急救時於傷重瀰留之際，曾指稱係在
    大理街河邊被「賴仔」打的（即指被告癸○○）等情，迭據證人簡福平、劉金蓮
    於偵審中證述明確（詳見相驗卷第八頁背面、第十五頁背面、一八六七六號偵查
    卷第二五頁背面、第三四頁、第九十五頁、一七二九號卷第八十七頁反面），另
    證人丙○○○、辛志文於偵查中證稱：「．．．．當天丁○○、癸○○等人前來
    討債時曾揚言看到李振福時要打死他．．．．，且李振福於當日凌晨二時左右曾
    打電話說癸○○等一下會叫兩位年青人到家拿伍拾萬支票，並說被癸○○押走、
    被癸○○打的快要死，電話突然掛斷．．．．。」等語在卷（詳見相驗卷第十三
    頁背面、一八六七六號偵查卷第二二頁、三二頁、八三、八四、八五頁）。而李
    振福確係遭棍棒類及拳頭毆打上唇部、肩部、背部、及肢體多處撞傷和棒擊傷，
    引起神經性休克導致心臟缺氧、急性心肌梗塞致死，業經檢察官督同法醫師相驗
    ，並經解剖鑑定明確，有勘驗筆錄相驗屍體證明書、驗斷書及台灣高等法院檢察
    署法醫中心（八三）己○醫鑑字第五七號鑑定書附相驗卷可證。（三）又同案被
    告戊○○供稱：「挾持李振福之車號ＧＲ－二九八八號自用小客車係乙○○之父
    吳方勳所有．．．．，作案用之鋁製棒球棒係乙○○所有，案發後已由乙○○帶
    走。」等語（一八六七六號偵查卷第三頁背面、第五十頁），證人劉金蓮於偵審
    中亦指認在亞東醫院帶走李振福者有壬○○、戊○○二人，並供稱：「．．．．
    伊趕往北市中興醫院．．．．，李振福急救無效宣佈死亡，我問醫院的護士及清
    潔工說他臨終前說是被乙位綽號「賴仔」及他朋友毆打重傷．．．．，當時由戊○○開車、另一人即壬○○擄走李振福。」等語（見同上偵查卷第廿五頁背面、
    一審訴緝一七六號卷第二十九頁反面、八十六年上訴字第四七０號卷第二六二、
    二六三頁），同案被告戊○○於八十三年十一月八日檢察官偵訊時亦稱其與阿平
    （按係指壬○○）共同至亞東醫院押走李振福，當時由其開車（詳見偵字第一八
    六七六號影印卷第四、五頁），於原審亦不諱言供稱在場同案被告壬○○手拿棒
    球鋁棒，同案被告乙○○站在旁邊，李振福坐在地上，伊亦用拳頭毆打李振福兩
    三下等語（見訴字第五六一號影印卷第四、九頁）。益證同案被告癸○○、戊○○、壬○○夥同被告乙○○糾集多人對李振福以暴力逼討債務在李振福住宅久候
    未遇後，共謀由癸○○以電話計誘被害人李振福趕往亞東醫院，再由同案被告戊○○另向乙○○之父吳方勳借得小客車，先連絡上壬○○載其共赴亞東醫院，值
    被害人李振福果真被騙至亞東醫院，遂與壬○○強押李振福，以自用小客車挾持
    李振福至臺北市○○街、長順街底附近水門，另通知被告乙○○、癸○○到場會
    合後，由壬○○持乙○○提供鋁棒，戊○○、乙○○則徒手共同參與圍毆被害人
    李振福，迫使李振福打電話，通知其妻丙○○○簽發支票交予癸○○指派前往取
    票之人，李振福終於在暴力討債之下傷重死亡，洵屬無疑。按共同實施犯罪行為
    之人，在合同意思範圍以內，各自分擔犯罪行為之一部，相互利用他人之行為，
    以達其犯罪之目的者，即應對於全部所發生之結果，共同負責（最高法院二十八
    年上字第三一一０號判例參照），共犯壬○○、癸○○、戊○○均經另案審認有
    夥同被告乙○○共同傷害致死犯行，並經判處罪刑確定在案（本院八十六年度上
    訴字第四一號及八十九年度重上更(三)字第一一七號確定判決參照）。（四）被告
    乙○○雖辯稱當天與其女友、壬○○、庚○○共四人在中和嘉福保齡球館打球，
    案發時不在場云云（原審卷三十一頁背面），惟經原法院隔離訊問被告及壬○○
    ，壬○○供稱伊與被告等人至永和鴻源百貨公司打球至凌晨，嗣至臺北市○○○
    路之咖啡店坐到翌日即十一月六日早上等語（詳原審卷第三十頁背面），復經本
    院囑託臺灣澎湖地方法院訊問同案被告庚○○，其供稱當天與乙○○到中和連城
    路打保齡球，但只有和伊太太一起去，沒有其他人一起，而壬○○也沒有一起去
    等語（見本院更(二)第一四三頁內臺灣澎湖地方法院八十九年十一月二十一日訊問
    筆錄），上述所供打球地點及參加打球人別均有不同，又同案被告癸○○於本院
    供稱：「（問：乙○○說他十二點多在打保齡球，與你所言不符？）當時乙○○
    確實在李振福家裡，．．．．。」等語（見本院更(二)卷第一一一頁正面），更與
    上開二人所供截然不符，被告此項辯解，自難採信。至於共犯癸○○、戊○○、
    壬○○嗣後改口供稱被告乙○○未前往被害人李振福住宅計誘李振福前往亞東醫
    院，在臺北市○○街、長順街附近水門外，李振福被毆打時，被告乙○○不在場
    云云，要屬事後迴護之詞，均不足採信。另同案被告戊○○到案之初，雖於警訊
    供稱在案發現場係由其與壬○○毆打李振福（詳偵查卷第三、四頁），惟其於審
    判中改稱被告亦在場等情（詳原審卷第四、九頁），與同案被告癸○○於偵查中
    所供案發現場有戊○○、壬○○及被告等情節互核均相符合（詳偵查卷第八十六
    頁背面），應可認定同案被告戊○○於審判中之供述與同案被告癸○○於偵查中
    之供述為真實可採。（五）同案被告戊○○於案發後翌（七）日第一次警訊時供
    稱：係伊與綽號「阿平」者二人毆打李某等語。翌（八）日第二次警訊時即改稱
    ：係被告與壬○○毆打李某等語。同日檢察官偵訊時竟又翻稱：只有伊與「阿平
    」二人毆打李某云云。嗣於檢察官八十三年十一月十五日，及同年十二月九月四
    日訊問時，則又改稱：伊並未涉案，係被告及壬○○持鋁棒毆打李某，並叫伊幫
    忙頂罪云云（見八十三年度偵字第二０三六０號偵查影印卷第四頁、第三十四頁
    、第三十八頁反面、第四十六頁、第五十九頁）。其後於八十四年三月三日第一
    審訊問時又稱：壬○○手持鋁棒，被告站在旁邊，李某坐在地上云云。惟同年月
    二十一日第一審訊問時又改稱：案發當時僅有伊與「阿平」在場，被告及壬○○
    不在現場，其原來所陳被告及壬○○在場一節，係癸○○叫其編造的等語（八十
    四年度訴字第五六一號影印卷第四頁、第八頁反面）。其後於同年七月二十五日
    第一審訊問時又稱：係綽號「阿平」者持鋁棒打李某，伊加入揮拳打二、三下等
    語。於八十四年十一月二十四日訊問時又稱：在偵查中為逃避責任，故與癸○○
    串套不利於被告之供述，被告事實上未參與本案云云（見同上偵查影印卷第七十
    五頁反面、第八十七頁反面）。觀其前後所供不一，而癸○○於八十三年十一月
    八日警訊時雖供稱：伊到水門時，看到被告及一位叫「鴻文」者押著李某，並用
    鋁棒毆打李某云云（見八十三年度偵字第一八六七六號偵查影印卷第十一面）。
    惟嗣於八十四年六月二十七日第一審訊問時即改稱：伊到水門時，李某坐在地上
    ，旁邊站著戊○○，還有一人可能係「阿平」云云。又稱：伊於偵查時所供看到
    被告及壬○○毆打李某一節，係因為幫戊○○為脫罪，將責任推給被告及壬○○
    而配合之說詞，所言並非實情等語（見八十四年度訴字第五六一號影印卷第二十
    頁、八十三年度偵字第二０三六０號偵查卷第八十九頁），於原審訊問時亦陳稱
    ：其接獲戊○○通知後，單獨一人前往案發地點，被告未至水門等語（見原審卷
    第一一０頁反面、第一一一頁），前後亦非一致，惟按刑事訴訟以發見真實為目
    的，共同被告就同一事實之一部或全部所為不利於己之陳述，互有出入時，應本
    於事實審法院之職權詳為調查，斟酌各方面之情形，依自由心證判斷其孰為可信
    ，不得因彼此陳述偶有紛歧，即全部予以捨棄。（四十七年臺上字第一五七八號
    ）。經查證人辛志文於偵查供稱：「有的，是和戊○○一起（指癸○○）進來的
    ，另外有一位理平頭的個子壯壯的說話比癸○○還有分量，當時只有他一人坐著
    ，其他人都站著，而且對我們說如果有看到你老闆就要打死他（李振福）」、「
    ．．．他們都有用行動電話在連絡，而且乙○○、壬○○與祕書公司連絡後要離
    開前有告訴在場人說他們先去看看再連絡」、「乙○○和壬○○走後一個小時後
    再與癸○○等人電話才撤走」云云（偵字第二０三六０號卷第四十八頁正反面）
    ，此一過程核與同案被告戊○○於偵查中所供：「當天晚上．．．接到癸○○電
    話，就與癸○○一起到蘆洲，．．．在現場，當時有吳碧雲、丁○○、庚○○、
    辛○○，而沒有看到壬○○及乙○○，．．．丁○○就說要到長順路，．．．癸○○又說走走我們到外面看看．．．」（同卷第四十六頁正反面），同案被告癸○○所供：「庚○○告訴我說『李董』（指丁○○）在樓上，我就上去，李董告
    訴我人找到了，就叫我和戊○○走，我們在樓下等李董告訴我們到長順街尾水門
    ．．．」（同卷第五十一頁正反面）等情相符，堪認當晚應是乙○○與壬○○先
    行離開李振福宅，而隨後離開之戊○○乃借車載壬○○待尋得李振福後復與癸○○、乙○○約在長順街處會合，從而癸○○事後所陳乙○○未去水門，戊○○先
    前所供與阿平一起毆打李某云云，與證人辛志文所述不合，應非事實，而同案被
    告癸○○、戊○○其餘互有齟齬之供述，癸○○陳稱係為戊○○脫罪（更(二)卷第
    一一一頁、偵二０三六０號卷第八十九頁反面），戊○○亦直陳癸○○叫伊編的
    ，目的是為癸○○脫罪（本院九十年十月五日訊問筆錄）云云，其二人互相推諉
    ，動機已不單純，復與證人辛志文及丙○○○、劉金蓮所述情狀不符，上開反覆
    陳詞，殊無足採。再證人庚○○雖證陳當晚乙○○與其友及其前往嘉福保齡球館
    打球，並不在案發現場云云，惟本院將乙○○、其女友甲○○、庚○○三人隔離
    ，就所租球道數目，由誰付帳及如何離去等事項分別訊問，彼等所供甚屬不一，
    勾串之情，至臻明顯，況庚○○當天亦出現在李振福宅中，其證言不僅有所迴護
    ，亦有利己成份，顯難憑採。又本院前審審理中經函請法務部調查局對被告乙○○作測謊鑑定，經鑑定結果判定：被告對於未曾於水門邊參與毆打李振福、呈情
    緒波動之說謊反應，有法務部調查局陸(三)字第八七０五四七一七號鑑定通知書
    附卷可資參考（參見本院上訴卷第二百十六頁），足以佐證被告乙○○與癸○○
    、戊○○及處刑確定之壬○○等人對被害人李振福有共同妨害自由及傷害致死之
    行為堪以認定。而被害人李振福死亡之結果與被告乙○○、壬○○、戊○○、癸○○等人之傷害行為顯有相當因果關係，綜上所述，被告所辯無非卸責飾詞，並
    不足採，被告犯行事證明確，應依法論科。
三、癸○○與被告乙○○等人共謀以電話誘騙李振福前往亞東醫院，並由戊○○與壬○○前往亞東醫院強押李振福至上開水門邊而剝奪其行動自由，再由被告乙○○
    、壬○○、癸○○及戊○○一同以棒球鋁棒及拳頭毆打傷害李振福致死，核其所
    為係犯刑法第三百零二條第一項之以其他非法方法剝奪人之行動自由罪及同法第
    二百七十七條第二項前段之傷害致死罪，所犯上開二罪間具有方法結果之牽連關
    係，應從一重之刑法第二百七十七條第二項前段之罪處斷。被告乙○○與癸○○
    、戊○○及壬○○有犯意聯絡及行為分擔，為共同正犯。查被告有事實欄所載前
    科及執行完畢情形，有臺灣高等法院檢察署刑案紀錄簡覆表可稽，五年之內再犯
    本罪，為累犯，所犯傷害致人於死罪除法定本刑無期徒刑部分不得加重外，其餘
    應依刑法第四十七條規定加重其刑。
四、原審予以論罪科刑，固非無見。惟查：無期徒刑不得加重，刑法第六十五條第一
    項定有明文，原判決對被告所犯刑法第二百七十七條第二項前段傷害致死罪，依
    累犯規定加重其刑時，就無期徒刑部分未予以除外，尚有未當。被告乙○○上訴
    意旨否認妨害自由及傷害致死犯行，雖無理由，惟原審此部分判決既有可議，自
    應由本院將原判決關於傷害致死罪連同定執行刑部分予以撤銷改判。爰審酌被告
    於毆傷李振福後，即由癸○○、戊○○將李振福送醫，且於事後亦由戊○○與丙○○○達成民事和解，有和解書一紙附原法院八十四年訴字第五六一號卷可稽及
    其他一切情狀，量處被告乙○○有期徒刑捌年。至於被告所有持供犯罪所用之鋁
    質球棒並未扣案，且無證據證明現尚存在，復非違禁物，不予諭知沒收。
據上論斷，應依刑事訴訟法第三百六十九條第一項前段、第三百六十四條、第二百九
十九條第一項前段，刑法第三百零二條第一項、第二百七十七條第二項前段、第二十
八條、第五十五條後段、第四十七條，罰金罰鍰提高標準條例第一條前段，判決如主
文。
本案經檢察官呂光華到庭執行職務。
中      華      民      國    九十一    年      四      月      十      日
                              臺灣高等法院刑事第十九庭
                                  審判長法  官  許  國  宏
                                        法  官  林  勤  純
                                        法  官  洪  光  燦
右正本證明與原本無異。
如不服本判決應於收受送達後十日內向本院提出上訴書狀，其未敘述上訴之理由者並
得於提起上訴後十日內向本院補提理由書（均須按他造當事人之人數附繕本）。
                                        書記官  陳  玉  嬋
中      華      民      國    九十一    年      四      月     十二     日
附錄本案論罪科刑法條：
刑法第三百零二條
私行拘禁或以其他非法方法，剝奪人之行動自由者，處五年以下有期徒刑、拘役或三
百元以下罰金。
因而致人於死者，處無期徒刑或七年以上有期徒刑，致重傷者，處三年以上十年以下
有期徒刑。
第一項之未遂犯罰之。
刑法第二百七十七條
傷害人之身體或健康者，處三年以下有期徒刑，拘役或一千元以下罰金。
犯前項之罪，因而致人於死者，處無期徒刑或七年以上有期徒刑，致重傷者，處三年
以上、十年以下有期徒刑。
